臺灣臺中地方法院民事判決
110年度中簡字第2869號
原      告  廖淑慧  
被      告  劉宗益  

訴訟代理人  劉東坤  
上列當事人間請求損害賠償事件，本院於民國110年12月15日言
詞辯論終結，判決如下︰
　　主　　　文
被告應給付原告新臺幣貳拾參萬玖仟伍佰陸拾玖元，及自民國一
一○年十一月十一日起至清償日止，按週年利率百分之五計算之
利息。
原告其餘之訴駁回。
訴訟費用（減縮部分除外）由被告負擔百分之六十三，餘由原告
負擔。
本判決原告勝訴部分得假執行。但被告如以新臺幣貳拾參萬玖仟
伍佰陸拾玖元為原告預供擔保，得免為假執行。
    事實及理由
壹、程序事項：
　　按訴狀送達後，原告不得將原訴變更或追加他訴。但擴張或
    減縮應受判決事項之聲明者，不在此限，民事訴訟法第255 
    條第1 項第3 款定有明文。本件原告起訴聲明原為：「被告
    應給付原告新臺幣（下同）386,584 元，及自起訴狀繕本送
    達翌日起至清償日止，按週年利率百分之5 計算之利息」；
    嗣於民國110 年12月15日言詞辯論期日以言詞變更訴之聲明
    為：「被告應給付原告379,689 元，及自起訴狀繕本送達翌
    日起至清償日止，按週年利率百分之5 計算之利息」，核屬
    減縮應受判決事項之聲明，合於前開規定，先予敘明。
貳、兩造爭執要旨：　　　　
  一、原告主張：被告於109 年12月6 日14時21分許，駕駛車號
      0000-00號自用小客車，由臺中市南屯區環中路4 段內側
      車道由南往北方向行駛至與公益路2 段之交岔路口處時；
      適訴外人魏匡衍駕駛原告所有之車牌號碼000-0000號自用
      小客車（下稱系爭車輛）搭載原告，沿同路段中間快車道
      同方向行駛至該交岔路口處；被告本應注意遵守面對交通
      號誌箭頭直行、往右綠燈開啟時，僅准許車輛依箭頭指示
      直行、往右方向行駛，不得往左轉，須左轉箭頭綠燈亮起
      始得左轉之規定；而依當時天候晴、日間自然光線、路面
      乾燥、無缺陷、無障礙物、視距良好等情，並無不能注意
      之情事，竟疏未注意而貿然左轉彎，與系爭車輛發生碰撞
      ，致系爭車輛受損，原告因此受有頭皮鈍傷及右側肩膀挫
      傷等傷害。而被告上開過失傷害之行為，業經本院以110
      年度中交簡字第1294號刑事判決判處拘役40日，得易科罰
      金確定。為此，爰依侵權行為之法律關係，提起本件訴訟
      ，請求被告賠償原告醫療費用3,100元、保溫杯損壞之損
      失669 元、汽車鍍膜費用25,000元、車價減損140,000 元
      、租車費用110,920元及精神慰撫金100,000元，以上合計
      379,689 元，並聲明：被告應給付原告379,689 元，及自
      起訴狀繕本送達翌日起至清償日止，按週年利率百分之5 
      計算之利息。
  二、被告抗辯：系爭車輛受損重新烤漆部位為前保險桿、引擎
      蓋、右前葉子板、右前門、右後門及右側戶定等，依現有
      鍍膜費用每片約2,500元，系爭車輛受損部位共計6片，鍍
      膜費用應為15,000元，原告請求金額實屬偏高。又租車費
      用係由原告向其同居家屬所借用車輛，並非原告向第三人
      承租車輛所生費用，非被告應賠償範圍。再原告請求之精
      神慰撫金，依其診斷證明書所載傷勢實屬偏高，且被告目
      前狀況尚無力負擔等語，並聲明：㈠原告之訴駁回。㈡願供
      擔保，請准宣告免為假執行。
參、得心證之理由：
  一、原告主張被告於109 年12月6 日14時21分許，駕駛車號00
      00-00號自用小客車，由臺中市南屯區環中路4 段內側車
      道由南往北方向行駛至與公益路2 段之交岔路口處時；適
      訴外人魏匡衍駕駛系爭車輛搭載原告，沿同路段中間快車
      道同方向行駛至該交岔路口處，與左轉彎之被告車輛發生
      碰撞，致系爭車輛受損，原告因此受有頭皮鈍傷及右側肩
      膀挫傷等傷害等情，業據原告提出林新醫院診斷證明書、
      大同中醫醫院診斷證明書、車輛受損照片為證，並經本院
      依職權調取本院110年度中交簡字第1294號刑事卷宗核閱
      無訛，堪信原告所陳上情為真正，本院即採為判決之基礎
      。
  二、按因故意或過失，不法侵害他人之權利者，負損害賠償責
      任；不法侵害他人之身體或健康者，對於被害人因此喪失
      或減少勞動能力或增加生活上之需要時，應負損害賠償責
      任；不法侵害他人之身體、健康、名譽、自由、信用、隱
      私、貞操，或不法侵害其他人格法益而情節重大者，被害
      人雖非財產上之損害，亦得請求賠償相當之金額，民法第
      184條第1項前段、民法第193 條第1 項、民法第195 條第
      1 項分別規定甚明。次按汽車行駛至交岔路口，其行進、
      轉彎應遵守燈光號誌或交通指揮人員之指揮；行車管制號
      誌各燈號顯示之意義如左：二、箭頭綠燈㈠箭頭綠燈表示
      僅准許車輛依箭頭指示之方向行駛，道路交通安全規則第
      102 條第1 項第1 款及道路交通標誌標線號誌設置規則第
      206 條分別規定甚明。本件被告駕駛自用小客車行駛至前
      開交岔路口，自應注意遵守面對交通號誌箭頭直行、往右
      綠燈開啟時，僅准許車輛依箭頭指示直行、往右方向行駛
      ，不得往左轉，須左轉箭頭綠燈亮起始得左轉之規定，其
      竟疏未注意及此，貿然左轉彎行駛，不慎碰撞直行之系爭
      車輛，此為被告所不爭執，被告對本件車禍之發生自應負
      完全之過失責任；且其過失行為與原告所受系爭傷害及系
      爭車輛毀損間具有相當因果關係，則原告依侵權行為之規
      定請求被告負損害賠償責任，洵屬有據。
  三、茲就原告請求被告賠償之項目及金額有無理由，逐一論述
      如下：
　  ㈠醫療費用部分：
　　　原告主張其因本件車禍受傷就醫，共支出醫療費用3,100 
      元乙情，業據其提出林新醫院醫療費用收據及大同中醫醫
      院醫療費用明細收據為證（見本院卷第19頁至第25頁），
      經核均屬原告為治療本件車禍受傷所支出之醫療費用，被
      告對此亦不爭執，是認原告此部分之請求，係屬有據，應
      予准許。
    ㈡保溫杯損失部分：
　　　原告主張其保溫杯因本件車禍受損，損失669元乙節，已
      提出保溫杯網頁售價截圖及保溫杯受損照片為證（見本院
      卷第27頁、第85頁），被告對此並不爭執，是認原告此部
      分之請求，亦屬有據，應予准許。
　　㈢汽車鍍膜費用部分：
　　　原告主張因系爭車輛於本件車禍發生前即有鍍膜，鍍膜因
      本件車禍受損，損失25,000元乙情，已提出免用統一發票
      收據及車輛受損照片為證（見本院卷第29頁、第87頁至第
      91頁）。本院審酌系爭車輛既經被告撞損，附著在車輛烤
      漆外部之鍍膜亦必毀損無疑，是原告主張待系爭車輛修理
      完畢後，需再施作全車鍍膜，乃為回復原狀之必要方法，
      是原告請求被告賠償全車之鍍膜費用25,000元，應屬合理
      。被告雖抗辯系爭車輛僅局部受損，局部鍍膜之修復費用
      僅需15,000元云云，然被告並未提出任何證據證明汽車鍍
      膜可以局部修復及系爭車輛鍍膜所需之修復費用，所辯自
      不足採信。
　　㈣車價減損部分：
　　　按不法毀損他人之物者，被害人得請求賠償其物因毀損所
      減少之價額，民法第196條規定甚明。又損害賠償之目的
      在於填補所生之損害，其應回復者，係損害事故發生前之
      應有狀態，自應將事故發生後之變動狀況悉數考量在內，
      故於物被毀損時，被害人除得請求修補或賠償修復費用，
      以填補技術性貶值之損失而回復物之物理性原狀外，就其
      物因毀損所減少之交易價值，亦得請求賠償，以填補交易
      性貶值之損失而回復物之價值性原狀（最高法院104年度
      台上字第523號、93年度台上字第381號判決意旨參照）。
      經查：系爭車輛於109年本件車禍發生時，正常車況下之
      車行收購價約為76萬至78萬元；車禍發生後，系爭車輛縱
      經修復，所更新車體及零件未必如原廠所有之配備，車行
      之收購價僅為64萬至66萬元，有臺中市直轄市汽車商業同
      業公會函存卷足參（見本院卷第31、117頁），足認系爭
      車輛縱經回復物理性原狀後，仍受有12萬元之交易價值貶
      損【計算式：760,000－640,000 ＝120,000 】，故原告請
      求被告賠償系爭車輛之車價減損，於12萬元之範圍內，核
      屬有據。被告辯稱車價減損屬於預期買賣之損失，系爭車
      輛尚未出售，原告自無受有損失云云，委無可採。
　  ㈤租車費用部分：
　　　原告主張因系爭車輛於本件車禍發生後，自109年12月7日
      起送修車廠修復，至110年2月4日始得取回系爭車輛，該
      段期間原告向訴外人陳秀梅租車共支出租車費用110,920
      元乙節，業據原告提出租車收據、切結書及達永汽車修理
      廠有限公司出具之說明書為證（見本院卷第33至39、139
      頁）。本院審酌汽車為現代人日常生活常見之代步工具，
      原告自述其在銀行工作，其往返住家及工作場所，自亦使
      用汽車作為代步工具之需求，故原告於系爭車輛修理期間
      內，受有「無法使用系爭車輛」之損失，應可認定；而此
      客觀上使用價值之損失，相當於市場上之租賃價額，尚不
      因原告未實際支出租車費用而有不同；並參考目前短期租
      車之市場行情及被告向家人租用之車輛並非新車等情，認
      為原告無法使用系爭車輛之損失以每日1,200元計算，方
      屬合理。準此，原告於系爭車輛修車期間無法利用系爭車
      輛之損失應為70,800 元（計算式：1,200 元×59日＝70,80
      0 元）。
　　㈥精神慰撫金部分：
　　　按慰撫金之賠償須以人格權遭遇侵害，使精神上受有痛苦
      為必要，其核給之標準固與財產上損害之計算不同，然非
      不可斟酌雙方身份資力與加害程度，及其他各種情形核定
      相當之數額（最高法院51年台上字第223 號民事裁判意旨
      參照）。查原告為致理技術學院畢業，畢業後在銀行工作
      ，年薪約70幾萬元，名下無不動產，目前與公婆、先生同
      住，需扶養母親，每月給5千至1萬元左右之生活費；被告
      則為高雄應用科技大學模具工程科畢業，目前在輪胎行從
      事車輛維修工作，月薪約25,600元，已婚，育有一子，家
      庭狀況小康等情，業據兩造陳明在卷（見本院卷第127頁
      、第145頁），並有稅務電子閘門財產所得調件明細表在
      卷可按。是本院審酌兩造之身分、地位、經濟能力、被告
      之加害行為及原告之傷勢等一切情狀，認原告請求被告賠
      償精神慰撫金100,000元，尚嫌過高，應以20,000元為適
      當。
    ㈦綜上，原告得向被告請求賠償之金額合計為239,569元【計
      算式：3,100+669+25,000+120,000+70,800+20,000＝239,5
      69】。
  四、末按給付有確定期限者，債務人自期限屆滿時起，負遲延
      責任。給付無確定期限者，債務人於債權人得請求給付時
      ，經其催告而未為給付，自受催告時起，負遲延責任。其
      經債權人起訴而送達訴狀，或依督促程序送達支付命令，
      或為其他相類之行為者，與催告有同一之效力，民法第22
      9條第1項、第2項定有明文。又遲延之債務，以支付金錢
      為標的者，債權人得請求依法定利率計算之遲延利息。但
      約定利率較高者，仍從其約定利率；應付利息之債務，其
      利率未經約定，亦無法律可據者，週年利率為百分之5，
      民法第233條第1項、第203條亦有明定。本件原告對被告
      之侵權行為債權為給付無確定期限之債權，既經原告提起
      本件訴訟，而被告係於110年11月10日提出答辯狀（見本
      院卷第129頁），應可推論其於該日已收受該起訴狀繕本
      ，是原告請求被告給付自起訴狀繕本送達翌日即110 年11
      月11日起至清償日止，按週年利率百分之5 計算之法定遲
      延利息，核屬有據。
  五、綜上所述，原告依侵權行為之法律關係，請求被告給付原
      告239,569元，及自110 年11月11日起至清償日止，按週
      年利率百分之5 計算之利息，為有理由，應予准許；逾此
      範圍之請求，則屬無據，應予駁回。
  六、本件係就民事訴訟法第427 條第1 項訴訟適用簡易程序所
      為被告部分敗訴之判決，爰就原告勝訴部分依職權宣告假
      執行；又被告陳明願供擔保，請准宣告免為假執行，經核
      於法並無不合，爰酌定相當之擔保金額併准許之。
  七、本件事證已臻明確，兩造其餘攻擊防禦方法及舉證，核於
      判決結果不生影響，爰不一一論斷，附此敘明。
肆、訴訟費用負擔之依據：民事訴訟法第79條。
中　　華　　民　　國　　110 　年　　12　　月　　30　　日
                  臺中簡易庭    法  官  林筱涵
以上為正本係照原本作成。
如不服本判決，應於送達後20日內，向本院提出上訴狀並表明上
訴理由，如於本判決宣示後送達前提起上訴者，應於判決送達後
20日內補提上訴理由書（須附繕本）。如委任律師提起上訴者，
應一併繳納上訴審裁判費。
中　　華　　民　　國　　110 　年　　12　　月　　30　　日
                                書記官  張峻偉